【裁判字號】    95,交聲,663
【裁判日期】    951130
【裁判案由】    聲明異議
【裁判全文】
臺灣臺南地方法院交通事件裁定         95年度交聲字第663號
移送機關    交通部公路總局嘉義區監理所新營監理站
受處分人
即異議人    甲○○
上列受分人因違反道路交通管理處罰條例案件，對於交通部公路
總局嘉義區監理所新營監理站民國95年6月15日所為之裁決處分
（處分案號：新監裁違字第裁73-M00000000號），聲明異議，本
院裁定如下：
    主  文
原處分關於罰鍰新臺幣肆萬伍仟元部分撤銷。
上開撤銷部分甲○○不罰。
其餘異議駁回。
    理  由
一、本件聲明異議意旨略以：受處分人即異議人甲○○被警舉發
    於民國95年6月2日23時1分許，駕駛牌照號碼MWH-999號重機
    車，在臺南縣白河鎮草店里165線8.3公里處，「一、經實施
    呼氣酒精濃度測試值為0.80mg/l，超過規定標準，顯為酒後
    駕車。二、違反交通安全規則肇事致人死亡」，經新營監理
    站以上開裁決書，依94年12月28日修正公布，95年7月1日施
    行前之道路交通管理處罰條例第35條第1項、第67條第1項（
    裁決時之舊法）及違反道路交通管理事件統一裁罰標準表之
    規定，裁處異議人罰鍰新臺幣4萬5千元，並吊銷駕駛執照，
    終身禁考在案。異議人對於上開違規事實無異議，惟同一事
    件，異議人另被依公共危險罪移送送辦，依行政罰法一事不
    二罰之規定，異議人對於新營監理站上開裁決之處分不服，
    為此聲明異議。
二、按汽車駕駛人，駕駛汽車經測試檢定酒精濃度超過規定標準
    者，處新臺幣1萬5千元以上6萬元以下罰鍰，並當場移置保
    管該汽車及吊扣其駕駛執照1年；因而肇事致人受傷者，並
    吊扣其駕駛執照2年；致人重傷或死亡者，吊銷其駕駛執照
    ，並終身不得考領駕駛執照，94年12月28日修正，95年7月1
    日施行前之道路交通管理處罰條例第35條第1項第1款、第67
    條第1項定有明文。次按汽車駕駛人飲用酒類後其吐氣所含
    酒精濃度超過每公升0.25毫克（mg/dl）者，不得駕車，道
    路交通安全規則第114條第2款定有明文。又服用毒品、麻醉
    藥品、酒類或其他相類之物，不能安全駕駛動力交通工具而
    駕駛者，處1年以下有期徒刑、拘役或3萬元以下罰金，刑法
    第185條之3亦定有明文。
三、經查：
(1)、本件受處分人即異議人甲○○被警舉發於95年6月2日23時1
    分許，駕駛牌照號碼MWH-999號重機車，在臺南縣白河鎮草
    店里165線8.3公里處，「一、經實施呼氣酒測濃度測試值為
    0.80mg/dl超過規定標準，顯為酒後駕車。二、違反交通安
    全規則肇事致人於死」之事實，有臺南縣警察局95年6月3日
    南縣警交字第M00000000號舉發違反道路交通管理事件通知
    單附卷可稽。
(2)、按行政罰法於94年2月5日公布，並於95年2月5日施行，該法
    第26條第1項規定：「一行為同時觸犯刑事法律及違反行政
    法上義務規定者，依刑事法律處罰之。但其行為應處以其他
    種類行政罰或得沒入之物而未經法院宣告沒收者，亦得裁處
    之」。是一行為同時觸犯刑事法律及違反行政法上義務規定
    者，由於刑罰與行政罰同屬對不法行為之制裁，而刑罰之懲
    罰作用較強，實無一事二罰再處罰鍰之必要，依行政罰法第
    26條第1項前段規定，應以刑事責任之處理為優先，原則上
    應依刑事法律處以刑事罪刑，行政機關不得再處以行政罰。
    但罰鍰以外之沒入或其他種類行政罰，因具維護公共秩序之
    作用，仍應併予裁處，因此行政罰法第26條第1項但書規定
    ：「但其行為應處以其他種類行政罰或得沒入之物而未經法
    院宣告沒收者，行政機關亦得裁處之」。又行為如經檢察官
    為不起訴處分確定或經法院為無罪、免訴、不受理、不付審
    理之裁判確定，行政罰之裁處即無一事二罰之疑慮，故行政
    罰法第26條第2項規定：「前項行為如經不起訴處分或為無
    罪、免訴、不受理、不付審理之裁判確定者，得依違反行政
    法上義務規定裁處之」。
(3)、查異議人甲○○因上開酒醉駕車因而肇事致人死亡，經臺灣
    臺南地方法院檢察署檢察官於95年8月7日以95年度偵字第
    11725號起訴書，向本院（馨股承辦）起訴，經本院於95年9
    月29日以95年度交訴字第200號刑事判決判處：「甲○○服
    用酒類，不能安全駕駛動力交通工具而駕駛，處有期徒刑參
    月；又因過失致人於死，處有期徒刑七月。應執行有期徒刑
    玖月，緩刑貳年。」，並於95年10月30日判決確定，有上開
    起訴書、刑事判決書、本院刑事案件審理單及高等法院被告
    前案紀錄表各1份附卷可稽。是依行政罰法第26條第1項前段
    規定：「一行為同時觸犯刑事法律及違反行政法上義務規定
    者，依刑事法律處罰之」及行政罰法第26條第2項規定：「
    前項行為如經不起訴處分或為無罪、免訴、不受理、不付審
    理之裁判確定者，得依違反行政法上義務規定裁處之。」所
    揭示之「一事不二罰」及「刑事程序優先行政程序處理原則
    」，新營監理站本應遵守上開規定，於刑事判決確定前，不
    得就本件交通違規罰鍰部分裁決，惟新營監理站竟於刑事判
    決確定前，於95年6月15日即以上開裁決裁處異議人應罰鍰
    新臺幣4萬5千元，其該部分之裁決，顯然違法。
(4)、又罰鍰以外之沒入或其他種類行政罰，因具維護公共秩序之
    作用，行政機關仍得裁處，故行政罰法第26條第1項但書規
    定：「但其行為應處以其他種類行政罰或得沒入之物而未經
    法院宣告沒收者，亦得裁處之。」。是新營監理站依94年12
    月28日修正，95年7月1日施行前之道路交通管理處罰條例第
    35條第1項第1款、第67條第1項規定，裁處異議人吊銷駕駛
    執照，終身禁考，並無違誤，異議人請求撤銷此部分之處分
    ，自不足採。
四、綜上所述，原處分裁處異議人罰鍰新臺幣4萬5千元部分，於
    法不合，應由本院裁定將該部分之處分撤銷，並為不罰之諭
    知，以資適法。其餘部分之異議為無理由，應予駁回。
五、又依94年12月28日修正公布，95年7月1日施行之道路交通管
    理處罰條例第67條第1項之規定，汽車駕駛人，雖曾依第35
    條第1項規定吊銷駕駛執照者，終身不得考領駕駛執照，但
    有第67條之1所定情形者，不在此限。是本件異議人日後不
    妨依新修正之道路交通管理處罰條例第67條之1第1項第1款
    之規定，即肇事致人死亡案件，受處分人經吊銷駕駛執照處
    分執行已逾12年者，得向公路主管機關申請考領駕駛執照，
    附此敘明。
六、據上論斷，應依道路交通案件處理辦法第19條、第20條前段
    ，裁定如主文。
中    華    民    國    95    年    11    月    30    日
                   交通法庭   法  官  林勝利
以上正本證明與原本無異。
如不服本裁定應於送達後5日內向本院提出抗告狀。
                              書記官  陳金堂
中    華    民    國    95    年    11    月    30    日


司法院資訊處製作；財團法人民間司法改革基金會備份。
